【裁判字號】    95,易,1522
【裁判日期】    951109
【裁判案由】    侵占
【裁判全文】
臺灣臺北地方法院刑事判決              95年度易字第1522號
公  訴  人  臺灣臺北地方法院檢察署檢察官
被      告  甲○○
                    現另案
上列被告因侵占案件，經檢察官提起公訴（95年度偵緝字第1546
號），嗣於本院準備程序進行中，被告就被訴事實為有罪之陳述
，經本院合議庭裁定由受命法官獨任進行簡式審判程序，本院判
決如下：
    主  文
甲○○意圖為自己不法之所有，而侵占自己持有他人之物，累犯
，處有期徒刑陸月，如易科罰金，以銀元佰元即新臺幣玖佰元
折算壹日。
    事  實
一、甲○○前因懲治盜匪條例等案件，於民國85年9月23日經臺
    灣新竹地方法院以85年度訴字第139號案件判處應執行有期
    徒刑7年2月確定，於93年4月5日縮刑期滿執行完畢，仍不知
    悔改，復於95年2月12日凌晨5時許，至乙○○位於台北市○
    ○區○○路165號之機車行，向乙○○借用其所有之車號717
    3-ES號賓士C240型之銀色自小客車，言明當日上午9時前歸
    還該車，乙○○遂將車鑰匙交給甲○○，甲○○即將該車開
    走而持有該車，詎甲○○竟意圖為自己不法之所有，旋於同
    日上午11時許將車子開至桃園縣八德市○○街14號之1鄭嘉
    榮所經營之「高榮汽車商行」，欲將該車出賣予鄭嘉榮，鄭
    嘉榮見有利可圖，即介紹王弘基以新台幣（下同）15萬元之
    低價將該車買入（鄭嘉榮、王弘基所涉贓物罪嫌部分另呈請
    臺灣高等法院檢察署移轉臺灣桃園地方法院檢察署偵辦），
    並由鄭嘉榮抽佣5萬元，再由鄭嘉榮將買賣價款其中10萬元
    交付甲○○，甲○○即以此方式將該車侵占入己。嗣乙○○
    於95年2月21日因陸續接獲催討甲○○債務之簡訊，發現該
    車號7173-ES自小客車可能被甲○○的債主跟蹤盯上，甲○
    ○已無法還車，乙○○始報案處理，並查悉上情。
二、案經被害人乙○○訴由台北市政府警察局信義分局報請臺灣
    臺北地方法院檢察署檢察官偵查起訴。
    理  由
一、上揭犯罪事實業據被告甲○○於本院審理中坦承不諱，核與
    被害人乙○○於警訊時指述之被害情節相符，並經證人鄭嘉
    榮、王弘基在另案偵查中 (臺灣臺北地方法院檢察署95年度
    偵字第5934號)證述屬實，復有被告甲○○所簽賣車切結書
    行動電話簡訊翻拍照片5張附於該案卷中 (臺灣臺北地方法
    院檢察署95年度偵字第5934號)可資佐證，已經本院調閱該
    案卷證查明無訛，是本件事證明確，被告犯行堪以認定。
二、查被告行為後，刑法部分條文於九十四年二月二日經總統公
    布修正，並自九十五年七月一日起施行，其中與本案有關之
    第二條、第三十三條、第四十一條規定均已修正；又刑法施
    行法增訂第一之一條，亦於九十五年六月十四日經總統公布
    ，並自同年七月一日起施行。按行為後法律有變更者，適用
    行為時之法律，但行為後之法律有利於行為人者，適用最有
    利於行為人之法律，現行刑法第二條第一項定有明文。此條
    規定係規範行為後法律變更所生新舊法律比較適用之準據法
    ，是刑法第二條本身雖經修正，但刑法第二條既屬適用法律
    之準據法，本身尚無比較新舊法之問題，於新法施行後，應
    一律適用裁判時之現行刑法第二條之規定，為「從舊從輕」
    之比較，合先敘明。又行為時及裁判時之法律均有處罰之規
    定者，法律之修正，不發生罪與刑之變更者，依各該法律規
    定之適用究係重在行為時或裁判時，作為適用法律之判斷基
    準。累犯修正不涉及犯罪構成要件之刑罰加重或減輕事由，
    該法律規定之適用應重在行為時之情形，則逕適用行為時法
    。若行為人於前案執行完畢後，五年內故意再犯他罪，不論
    依舊法第四十七條之規定，抑或新法第四十七條第一項之規
    定，均構成累犯，對被告而言並無有利或不利之情形。再按
    本次刑法修正之比較新舊法，應就罪刑有關之共犯、未遂犯
    、想像競合犯、牽連犯、連續犯、結合犯，以及累犯加重、
    自首減輕暨其他法定加減原因（如身分加減）與加減例等一
    切情形，綜其全部罪刑之結果而為比較，最高法院九十五年
    五月二十三日九十五年度第八次刑庭會議著有決議可資參照
    。經查：
（一）刑法第三百三十五條第一項之侵占罪，法定刑原為五年以
      下有期徒刑、拘役或科或併科銀元一千元以下罰金，且自
      二十四年七月一日施行後即未再修正，惟就罰金刑部分，
      依增訂之刑法施行法第一之一條規定：「中華民國九十四
      年一月七日刑法修正施行後，刑法分則編所定罰金之貨幣
      單位為新臺幣。九十四年一月七日刑法修正時，刑法分則
      編未修正之條文定有罰金者，自九十四年一月七日刑法修
      正施行後，就其所定數額提高為三十倍。但七十二年六月
      二十六日至九十四年一月七日新增或修正之條文，就其所
      定數額提高為三倍。」及修正之刑法第三十三條第五款規
      定：「主刑之種類如下：‥‥‥五、罰金：新臺幣一千元
      以上，以百元計算之」等規定，則修正後刑法第三百三十
      五條第一項侵占罪所得科或併科之罰金刑最高為新臺幣三
      萬元，最低為新臺幣一千元，然依修正前之刑罰法律即罰
      金罰鍰提高標準條例第一條前段規定之提高十倍及刑法第
      三十三條第五款規定之罰金最低額銀元一元計算，侵占罪
      之罰金刑最高為銀元一萬元，最低額為銀元一元，折算為
      新臺幣後，修正前後刑法第三百三十五條第一項侵占罪罰
      金刑部分最高額雖同為新臺幣三萬元，然修正前刑法第三
      百三十五條第一項侵占罪罰金刑最低額僅為新臺幣三元，
      遠低於修正後刑法第三百三十五條第一項侵占罪罰金刑最
      低額一千元，比較修正前、後之刑罰法律，自以修正前之
      法律較有利於被告。
（二）刑法第四十一條第一項前段關於易科罰金之規定，新法修
      正為「犯最重本刑為五年以下有期徒刑以下之刑之罪，而
      受六個月以下有期徒刑或拘役之宣告者，得以新臺幣一千
      元、二千元或三千元折算一日，易科罰金」，惟依被告行
      為時之刑罰法律即修正前刑法第四十一條第一項前段：「
      犯最重本刑為五年以下有期徒刑以下之刑之罪，而受六個
      月以下有期徒刑或拘役之宣告，因身體、教育、職業、家
      庭之關係或其他正當事由，執行顯有困難者，得以一元以
      上三元以下折算一日，易科罰金」及修正前罰金罰鍰提高
      標準條例第二條關於「依刑法第四十一條易科罰金者，均
      就其原定數額提高為一百倍折算一日；法律所定罰金數額
      未依本條例提高倍數，或其處罰法條無罰金刑之規定者，
      亦同」等規定，易科罰金之折算標準最高為銀元三百元，
      最低為銀元一百元，換算為新臺幣後，最高額為新臺幣九
      百元，最低額為新臺幣三百元。比較修正前、後關於易科
      罰金折算標準之刑罰法律，適用修正前之規定即修正前刑
      法第四十一條第一項前段及修正前罰金罰鍰提高標準條例
      第二條規定，對被告較為有利。
（三）綜上法律修正前、後之比較，揆諸前揭說明及修正後刑法
      第二條第一項之「從舊從輕」原則，本件以適用修正前之
      相關刑罰法律，對被告較為有利，並應整體適用修正前刑
      法相關規定及罰金罰鍰提高標準條例第一條前段、第二條
      規定論處。
三、核被告所為，係犯行為時刑法第三百三十五條第一項之侵占
    罪。又被告有事實欄所載犯罪科刑執行情形，有台灣高等法
    院被告前案紀錄表在卷可考，其受有期徒刑之執行完畢後未
    滿五年再犯本件有期徒刑以上之罪，為累犯，應依行為時刑
    法第四十七條規定加重其本刑。爰審酌被告因一時貪念，侵
    占告訴人所有賓士C240型之銀色自小客車一輛，對告訴人造
    成損害，惟於本院審理中坦承犯行，深表悔悟，顯有悛悔之
    意，犯後態度良好，惟因告訴人未到庭而未與告訴人達成和
    解，及其犯罪之手段、情節等一切情狀，量處如主文所示之
    刑，並諭知易科罰金之折算標準。
據上論斷，應依刑事訴訟法第二百七十三條之一第一項、第二百
九十九條第一項前段，刑法第二條第一項前段、修正前刑法第三
百三十五條第一項、第四十七條、第四十一條第一項，罰金罰鍰
提高標準條例第一條前段、修正前罰金罰鍰提高標準條例第二條
，現行法規所定貨幣單位折算新臺幣條例第二條，判決如主文。
本案經檢察官陳清茂到庭執行職務
中    華    民    國    95    年    11    月    9     日
                    臺灣臺北地方法院刑事第二庭
                        法      官  吳孟良
以上正本證明與原本無異。
如不服本判決，應於判決送達後十日內向本院提出上訴狀（應抄
附繕本）。告訴人或被害人如對於本判決不服者，應具備理由請
求檢察官上訴，其上訴期間之計算係以檢察官收受判決正本之日
期為準。
                        書  記  官  張漪蕙
中    華    民    國    95    年    11    月    9     日
附錄本案論罪科刑法條全文：
刑法第三百三十五條第一項
意圖為自己或第三人不法之所有，而侵占自己持有他人之物者，
處五年以下有期徒刑、拘役或科或併科一千元以下罰金。
前項之未遂犯罰之。


司法院資訊處製作；財團法人民間司法改革基金會備份。
